【裁判字號】    98,上訴,2250
【裁判日期】    980612
【裁判案由】    強盜等
【裁判全文】
臺灣高等法院刑事判決                98年度上訴字第2250號
上  訴  人
即  被  告  甲○○
                    國民
上列上訴人因強盜等案件，不服臺灣桃園地方法院98年度訴字第
129號，中華民國98年4月14日第一審判決（起訴案號：臺灣桃園
地方法院檢察署98年度偵字第 5號），提起上訴，本院判決如下
：
    主  文
上訴駁回。
    理  由
一、依刑事訴訟法第350條、第361條、第362條、第367條規定，
    不服地方法院之第一審判決而上訴者，須提出上訴書狀，並
    應敘明具體理由，為上訴必備之程式；其所提出之書狀未敘
    述上訴理由，或僅曾以言詞陳述上訴理由者，均應於上述期
    間屆滿後20日內補提理由書於第一審法院。第一審法院經形
    式審查，認逾期未補提上訴理由者，應定期間先命補正；逾
    期未補正者，為上訴不合法律上之程式，應以裁定駁回。倘
    已提出上訴理由，但所提非屬具體理由者，則由第二審法院
    以上訴不合法律上之程式，判決駁回。而所謂具體理由，必
    係依據卷內既有訴訟資料或提出新事證，指摘或表明第一審
    判決有何採證認事、用法或量刑等足以影響判決本旨之不當
    或違法，而構成應予撤銷之具體事由，始克當之（例如：依
    憑證據法則具體指出所採證據何以不具證據能力，或依憑卷
    證資料，明確指出所為證據證明力之判斷如何違背經驗、論
    理法則）；倘僅泛言原判決認定事實錯誤、違背法令、量刑
    失之過重過輕微，而未依上揭意旨指出具體事由，或形式上
    雖已指出具體事由，然該事由縱使屬實，亦不足以認為原判
    決有何不當或違法者（例如：對不具有調查必要性之證據，
    法院未依聲請調查亦未說明理由，或援用證據不當，但除去
    該證據仍應為同一事實之認定），皆難謂係具體理由，俾與
    第二審上訴制度旨在請求第二審法院撤銷、變更第一審不當
    或違法之判決，以實現個案救濟之立法目的相契合，並節制
    濫行上訴（最高法院97年度台上字第 892號判決參照）。又
    第二審法院認為上訴書狀未敘述理由，依刑事訴訟法第 367
    條但書規定，始應定期間命其補正。如認上訴書狀已敘述理
    由，但其理由非屬具體，其所為上訴，即不符上訴之法定要
    件，自得逕行判決駁回，無定期命補正問題（最高法院97年
    度台上字第3599號判決參照）。
二、本件原審經審理結果，認為：(一)上訴人即被告甲○○基於意
    圖為自己不法所有之竊盜及強盜犯意，先於民國97年12月26
    日凌晨1時許，前往臺北縣鶯歌鎮○○路138巷3之4號前，持
    其所有客觀上足供兇器使用之老虎鉗 1把，將乙○○所有之
    5L-7807號車牌2面拔下而竊取之，得手後懸掛在其所有之車
    號1431-TR 號之自用小客車上，以圖掩人耳目，隨即於當日
    凌晨2時39分許，駕駛前開懸掛車號5L-7807號車牌 2面之自
    用小客車，並攜帶其所有客觀上足供兇器使用之銀色握柄菜
    刀 1把，又戴上其所有之口罩以遮蓋臉部，及攜帶其所有之
    黑色手提袋 1個，進入桃園縣八德市○○路34號之全家便利
    商店，旋持上開菜刀喝令店員丁○○開啟收銀機，以此舉措
    對丁○○表示倘不遵其指示必當對伊生命身體不利以脅迫之
    ，至使丁○○心生畏懼不能抗拒，遂依甲○○指示打開收銀
    機並取出其內現金新台幣（下同） 8,400元，甲○○則先自
    櫃台後方菸架下之櫃子內強取其內香菸約20條（約 200包香
    菸），復將丁○○手中之上揭現金強取而去。得手後，甲○○將之置入上開手提袋內即駕車離去，旋將車號5L-7807 號
    之車牌2面丟棄在桃園縣八德市○○路991巷之產業道路旁。
    (二)甲○○食髓知味，又與羅世昌基於共同意圖為自己不法所
    有之竊盜犯意聯絡，於97年12月29日凌晨 1時20分許，由羅
    世昌攜帶上開甲○○所有客觀上足供兇器使用之老虎鉗 1把
    ，前往桃園縣八德市○路○街附近，由甲○○在旁把風，由
    羅世昌持該老虎鉗將丙○○所有之車號6T-1275 號自小客車
    車牌2面拔下後竊取之，甲○○旋將該6T-1275號自小客車車
    牌2面懸掛在其所有之上開車號1431-TR號之自用小客車上，
    以避人耳目。甲○○、羅世昌隨即駕駛此懸掛車號 6T-1275
    號車牌之自小客車，並由羅世昌攜帶伊所有客觀上足供兇器
    使用之木柄菜刀 1把，再次前往桃園縣八德市○○路34號之
    全家便利商店前，甲○○並戴上上開口罩，羅世昌則頭戴甲○○所有之白色鴨舌帽及毛巾俾遮掩面貌，並手持上開手提
    袋及將菜刀藏置外套口袋內而後連袂進入超商，斯時店員丁○○適在該便利超商後方以門隔開之辦公室內用餐，自監視
    器中發覺又係甲○○且更夥同羅世昌進入該超商，因認必係
    再次前來強盜財物，遂躲在該超商之辦公室內並將門鎖反鎖
    ，甫進店內之甲○○、羅世昌見店內無人，甲○○並前行至
    辦公室前亦無法開啟該門，渠二人見機不可失，遂由甲○○
    先試圖打開收銀機，卻因上鎖而無法開啟，甲○○即轉而將
    置於超商櫃檯後方菸架抽屜內之香菸10條（共 100包）竊取
    後置入羅世昌攜來之手提袋內，復又將置於陳列架上之麵包
    數個竊取入己，得手後甲○○、羅世昌 2人隨即離開，並將
    車號6T-1275號車牌丟棄在桃園縣八德市○○街490號之高架
    橋下。嗣於97年12月29日晚間11時30分許，為警調閱監視器
    ，循線在桃園縣八德市○○街 380號前查獲甲○○、羅世昌
    。並扣得上開銀柄菜刀、木柄菜刀各1把、手提袋1個、老虎
    鉗 1把及贓物七星牌香菸30包、大衛杜夫牌香菸68包等物等
    情。係以上訴人就上揭事實欄(一)所載竊盜他人車牌及至便利
    商店強盜現金及香菸等財物之事實，及上訴人與羅世昌就上
    揭事實欄(二)所載竊盜他人車牌及竊取便利商店香菸等財物之
    事實，均坦認不諱，並經證人即上開車牌失竊人乙○○、丙○○於警詢中證述、及證人即便利商店店員丁○○於原審審
    判中證述詳細（乙○○、丙○○二人於警詢中之證述，性質
    上雖屬被告以外之人於審判外所為之陳述，然業據上訴人於
    原審審判中同意做為證據，原審審酌該二人警詢筆錄製作之
    情形，以之作為本案認事用法之證據核屬適當，依刑事訴訟
    法第 159條第5第1項之規定，自有證據能力），復有桃園縣
    警察局車輛尋獲電腦輸入單及行照影本各 1紙、贓物認領保
    管單 3紙、監視器翻拍照片及現場照片19張在卷可查，亦有
    扣案之銀柄及木柄菜刀各 1把、手提袋1個、老虎鉗1支及竊
    取而來之贓物七星牌香菸38包、大衛杜夫牌香菸68包等可資
    證明。由此交互勾稽，足見上訴人上開自白係與事實相符。
    因認上訴人犯行明確，論上訴人以攜帶兇器竊盜，處有期徒
    刑 7月，並為相關沒收之宣告。又意圖為自己不法之所有，
    攜帶兇器，以脅迫至使不能抗拒，而取他人之物，處有期徒
    刑 8年，並為相關沒收之宣告。又共同攜帶兇器竊盜，處有
    期徒刑 7月，並為相關沒收之宣告。又共同攜帶兇器竊盜，
    處有期徒刑1年6月，並為相關沒收之宣告。又上訴人先後所
    犯上開各罪，犯意各別，行為不同，應予分論併罰，並就主
    刑部分，定應執行有期徒刑10年 6月。已詳敘其認定上訴人
    犯罪事實之證據及理由，於法尚無不合。上訴意旨略稱：依
    上訴人之記憶，於上訴人為上開犯罪事實欄(一)之行為時，上
    訴人並未將刀械亮出用以強暴、脅迫被害人劉松林，而僅以
    言詞喝令被害人劉松林交出財物，被害人劉松林之所以聽命
    行事，係因在凌晨時分，見上訴人蒙面，心生畏懼而交出財
    物，且由超商攝影之翻拍照片觀之，亦無法看出上訴人確有
    亮出刀械之行為，是上訴人尚未達不能抗拒之程度，而不能
    成立強盜罪，充其量僅構成恐嚇取財罪。又上訴人因失業缺
    錢花用支應生活之情形下，始一時失慮，誤觸法網，上訴人
    對於其犯行已深自反省，後悔不已，故犯後坦承不諱，願意
    接受法律制裁；且上訴人於犯罪事實欄(一)之不法所得為現金
    8400元及香煙約200包，犯罪事實欄(二)之不法所得為香煙100
    包，上訴人落網後剩餘香煙98包均由被害人領回，故上訴人
    所造成被害人之財產損害非鉅，是原審判決量刑顯然過重，
    爰請求減輕其刑云云。惟查：(一)量刑之輕重，係屬事實審法
    院得依職權自由裁量之事項，茍於量刑時，已依行為人之責
    任為基礎，並斟酌刑法第57條各款所列情狀，而未逾越法定
    範圍，又未濫用其職權，即不得遽指為違法。本件原判決於
    量刑時，已依上揭規定，審酌上訴人均值青壯之年，單因缺
    錢花用，即心生貪念而以上揭手段分別竊取或強盜他人財物
    ，渠等犯罪手段對於社會治安及被害人身心、財產法益之侵
    害程度甚為重大，當予非難。然參以上訴人犯案程度，犯後
    均坦承犯行，竊取或強盜財物之價值、其目的、手段等一切
    情狀，予以綜合考量後，科刑如前所述，並定其應執行刑，
    並未逾越法定刑度，亦未濫用自由裁量之權限，刑度亦屬妥
    適，核無不當或違法之情形。上訴意旨指摘原審判決量刑過
    重云云，顯無足採。(二)次按證據之取捨及證據證明力如何，
    均屬事實審法院得自由裁量、判斷之職權，茍其此項裁量、
    判斷，並不悖乎通常一般之人日常生活經驗之定則或論理法
    則，又於判決內論敘其何以作此判斷之心證理由者，即不得
    任意指摘其為違法。而認定犯罪事實所憑之證據，並不以直
    接證據為限，間接證據亦包括在內，審理事實之法院綜合卷
    內之直接、間接證據，本於推理作用，於通常一般之人均不
    致有所懷疑，得確信其為真實之程度者，即得據之為有罪之
    認定。本件原審業依證人乙○○、丙○○於警詢中證述及證
    人即便利商店店員丁○○於原審證稱被告進入便利商店就亮
    出刀子要伊將收銀機打開，錢拿給他，刀子向著伊等語（見
    原審卷第93頁），及扣案之前述證物，認定上訴人構成前開
    各罪，並未悖乎通常一般之人日常生活經驗之定則或論理法
    則，且已將認定之理由，於判決中詳加說明，核無不合，自
    不得任意指摘其為違法。被告提起上訴雖否認亮出刀械，而
    僅以言詞令被害人丁○○交付財物之手段為之云云，然其於
    原審既已自承其於前述犯罪事實(一)之時間，有攜帶菜刀進入
    便利商店，其係將菜刀刀柄握在手上，刀刃向袖口，並沒有
    把刀刃亮出來等語（見原審卷第54、55頁），此與證人即被
    害人丁○○於原審審理前述證詞大致相符，是原判決認定被
    告當時有攜帶菜刀進入便利商店，且持菜刀喝令店員丁○○
    開啟收銀機而強盜上述財物之事實，並無與卷證資料不符之
    處。又刑法第330條犯強盜罪而有第321條第1項第3款之攜帶
    兇器而犯之等情，係以行為人攜帶兇器犯罪為其加重條件，
    祗須行強盜時攜帶具有危險之兇器為已足，並不以攜帶之初
    有行兇之意圖為必要，是原判決認犯罪事實(一)持菜刀進入便
    利商店強盜丁○○管領財物部分，成立攜帶兇器強盜罪，認
    事用法亦無違誤。從而，本件上訴人既未依憑卷證資料，明
    確指出原審所為證據證明力之判斷如何違背經驗、論理法則
    ，或提出新事證，指摘或表明原審有何採證認事、用法或量
    刑等足以影響判決本旨之不當或違法，揆諸上開說明，尚難
    謂已敘明具體理由。本件上訴不合法律上之程式，爰不經言
    詞辯論，逕以判決駁回。
據上論斷，應依刑事訴訟法第367條前段、第372條，判決如主文
。
中    華    民    國    98    年    6     月    12    日
                  刑事第七庭  審判長法  官  陳晴教
                                    法  官  楊智勝
                                    法  官  游紅桃
竊盜部分不得上訴。
以上正本證明與原本無異。
如不服本判決強盜部分得上訴，應於收受送達後10日內向本院提
出上訴書狀，其未敘述上訴之理由者並得於提起上訴後10日內向
本院補提理由書（均須按他造當事人之人數附繕本）「切勿逕送
上級法院」。
                                    書記官  戴伯勳
中    華    民    國    98    年    6     月    15    日
附錄：本案論罪科刑法條全文
中華民國刑法第321條（加重竊盜罪）犯竊盜罪而有左列情形之
一者，處6月以上、5年以下有期徒刑：
一、於夜間侵入住宅或有人居住之建築物、船艦或隱匿其內而犯
    之者。
二、毀越門扇、牆垣或其他安全設備而犯之者。
三、攜帶兇器而犯之者。
四、結夥三人以上而犯之者。
五、乘火災、水災或其他災害之際而犯之者。
六、在車站或埠頭而犯之者。
前項之未遂犯罰之。
中華民國刑法第330條（加重強盜罪）
犯強盜罪而有第321條第1項各款情形之一者，處7年以上有期徒
刑。
前項之未遂犯罰之。


司法院資訊處製作；財團法人民間司法改革基金會備份。
